【裁判字號】    99,訴,231
【裁判日期】    990430
【裁判案由】    違反槍砲彈藥刀械管制條例
【裁判全文】
臺灣嘉義地方法院刑事判決               99年度訴字第231號
公  訴  人  臺灣嘉義地方法院檢察署檢察官
被      告  甲○○
選任辯護人  唐淑民律師
            蕭道隆律師
上列被告因違反槍砲彈藥刀械管制條例等案件，經檢察官提起公
訴（99年度偵字第1029號），本院判決如下：
    主  文
甲○○犯非法寄藏可發射子彈具殺傷力之槍枝罪，處有期徒刑壹
年拾月，併科罰金新台幣捌萬元，罰金如易服勞役，以新台幣壹
仟元折算壹日。扣案改造手槍壹枝（含彈匣壹個，槍枝管制編號
：0000000000）、土造長槍壹枝（槍枝管制編號：0000000000）
，均沒收。
    犯 罪 事 實
一、甲○○明知可發射子彈具有殺傷力之槍枝以及具殺傷力之子
    彈，均屬槍砲彈藥刀械管制條例所列管禁止持有、寄藏之物
    ，未經主管機關之許可，不得持有、寄藏，竟基於未經許可
    持有、寄藏可發射子彈具殺傷力之槍枝以及具殺傷力之子彈
    之犯意，於民國97年10月10日前後數日間之某日上午，在其
    位於嘉義市東區宣信里26鄰國光新村47號住處附近巷口，受
    友人盧宏忞（業於97年11月8 日死亡）之委託，同時收受並
    代為保管下列槍、彈：(一)由仿BERETTA 廠M9型半自動手槍製
    造之槍枝換裝土造金屬槍管而成、擊發功能正常、可供擊發
    適用子彈，具殺傷力之改造手槍1 枝（含彈匣1 個，槍枝管
    制編號：0000000000）；(二)由具擊發機構之木質槍身及土造
    金屬槍管組合而成，擊發功能正常，可供擊發口徑12 GAUGE
    制式霰彈使用，具殺傷力之土造長槍1 枝（槍枝管制編號：
    0000000000）；(三)口徑9mm 具殺傷力之制式子彈2 顆；(四)口
    徑12 GAUGE具殺傷力之制式霰彈2 顆。甲○○收受後即將上
    開槍枝、子彈藏放在其上開住處之房間衣櫥內而持有之。嗣
    甲○○於99年2 月6 日將上開槍枝及子彈移置於其父親乙○
    ○所有之車牌號碼1409-NL 號自用小客車後行李廂內，並駕
    車外出；同日13時，嘉義市政府警察局第一分局接獲姓名年
    籍不詳，自稱楊先生之男子以公用電話報案，指稱嘉義市○
    區○○路舊遠東機械廠處，有一部車號為1409、英文字不詳
    ，綠色之BMW 自用小客車形跡可疑，疑為槍枝買賣，偵查隊
    小隊長丙○○等人旋即前往察看，於同日13時40分許，在嘉
    義市○○路與遠東街口處發現甲○○所駕駛之上開自用小客
    車，遂加以攔檢盤查，甲○○於上開犯罪未被發覺前，主動
    向警員表明該車後行李廂內放置有上開槍枝及子彈，自首而
    接受裁判，而查悉上情。
二、案經嘉義市政府警察局第一分局報告臺灣嘉義地方法院檢察
    署檢察官偵查起訴。
    理  由
一、按被告以外之人於審判外之陳述，雖不符刑事訴訟法第159
    條之1 至第159條之4之規定，而經當事人於審判程序同意作
    為證據，法院審酌該言詞陳述或書面陳述作成時之情況，認
    為適當者，亦得為證據。當事人、代理人或辯護人於法院調
    查證據時，知有第159條第1項不得為證據之情形，而未於言
    詞辯論終結前聲明異議者，視為有前項之同意，刑事訴訟法
    第159 條之5 定有明文。查本件被告及其辯護人於言詞辯論
    終結前，對於嘉義市政府警察局槍枝初步檢視報告表、內政
    部警政署刑事警察局鑑驗書等後述各項供述證據，均未就證
    據能力聲明異議；復經本院於審理時逐一提示予被告、辯護
    人及公訴人表示意見，本院審酌該等供述證據之取得過程並
    無瑕疵，與本案待證事實間復具有相當之關聯性，以之為本
    案證據並無不當，自得採為本件認定犯罪事實之基礎，合先
    敘明。
二、認定犯罪事實所憑證據及理由：
    前揭犯罪事實，業據被告於警詢、偵查以及本院審理中坦承
    不諱（見警卷第1 至4 頁，偵卷第6 至7 、25至27頁，本院
    聲羈字卷第6 至9 頁，本院訴字卷第8 、34、105 、113 至
    117 頁），核與查獲本案之嘉義市政府警察局第一分局偵查
    隊小隊長丙○○於本院審理中之證述（見本院訴字卷第106
    至108 頁）相符，並有搜索同意書、搜索扣押筆錄、扣押物
    品目錄表、扣押物品收據、嘉義市政府警察局槍枝初步檢視
    報告表、車牌號碼1409-NL 號自用小客車車籍查詢基本資料
    詳細畫面、盧宏忞之全戶戶籍資料查詢結果各1 份，暨警員
    查獲被告之現場照片6 張等在卷足稽（見警卷第6 至13、15
    至23頁）；以及上開改造手槍1 枝、土造長槍1 枝、制式子
    彈2 顆、制式霰彈2 顆扣案可憑。另查，扣案之槍枝、子彈
    經警方送鑑定，結果為：(一)送鑑手槍1 枝（槍枝管制編號：
    0000000000），認係改造手槍，由仿BERETTA 廠M9型半自動
    手槍製造之槍枝換裝土造金屬槍管而成、擊發功能正常、可
    供擊發適用子彈使用，認具殺傷力；(二)送鑑長槍1 枝（槍枝
    管制編號：0000000000），認係土造長槍，由具擊發機構之
    木質槍身及土造金屬槍管組合而成，擊發功能正常，可供擊
    發口徑12 GAUGE制式霰彈使用；(三)送鑑子彈2 顆，認係口徑
    9mm 制式子彈，經試射，均可擊發，認具殺傷力；(四)另送鑑
    子彈2 顆，認係口徑12 GAUGE之制式霰彈，經試射，均可擊
    發，認具殺傷力。復有內政部警政署刑事警察局99年2 月26
    日刑鑑字第0990019430號鑑驗書（含鑑定之槍枝、子彈照片
    16張）在卷可憑（見偵卷第15至19頁）。綜上足認被告具任
    意性之自白與事實相符，本件事證明確，被告上揭犯行堪以
    認定，應予依法論科。
三、論罪科刑：
(一)按寄藏與持有，均係將物置於自己實力支配之下，僅寄藏必
    先有他人之持有行為，而後始為之受寄代藏而已，故寄藏之
    受人委託代為保管，其保管之本身，亦屬持有，不過，此之
    持有係受寄之當然結果；槍砲彈藥刀械管制條例既將持有與
    寄藏為分別之處罰規定，則單純之持有，固不包括寄藏，但
    寄藏之受人委託代為保管，其保管之本身所為之持有，既係
    寄藏之當然結果，法律上自宜僅就寄藏行為為包括之評價，
    不應另就持有予以論罪（最高法院74年台上字第3400號判例
    參照）。查被告供稱其係受盧宏忞之委託代為保管上開扣案
    之槍枝及子彈（見本院訴字卷第113 至114 頁），核其所為
    ，係犯槍砲彈藥刀械管制條例第8 條第4 項之非法寄藏可發
    射子彈具殺傷力之槍枝罪，以及同條例第12條第4 項之非法
    寄藏子彈罪。公訴意旨認被告係犯槍砲彈藥刀械管制條例第
    8 條第4 項之非法持有可發射子彈具殺傷力之槍枝罪（起訴
    書原記載被告係犯槍砲彈藥刀械管制條例第7 條第4 項之持
    有具殺傷力之制式手槍罪，業經公訴人當庭變更起訴法條為
    同條例第8 條第4 項之非法持有可發射子彈具殺傷力之槍枝
    罪；見本院訴字卷第35頁）、同條例第12條第4 項之非法持
    有子彈罪，尚有誤解。且因持有、寄藏槍枝、子彈分別係規
    定在同一處罰條項，尚無變更起訴法條之必要，附此敘明。
    被告為寄藏而持有上開具殺傷力之改造手槍、土造長槍，以
    及制式子彈、制式霰彈之低度行為，應分別為寄藏之高度行
    為所吸收，不另論罪。另被告係同時收受上開扣案之槍枝、
    子彈而寄藏之，係以一行為觸犯上開2 罪，為想像競合犯，
    應從一重之槍砲彈藥刀械管制條例第8 條第4 項之非法寄藏
    可發射子彈具殺傷力之槍枝罪處斷。
(二)另按犯本條例之罪自首，並報繳其持有之全部槍砲、彈藥、
    刀械者，減輕或免除其刑，槍砲彈藥刀械管制條例第18條第
    1 項前段定有明文。槍砲彈藥刀械管制條例為刑法之特別法
    ，該條例第18條第1 項前段規定，即為刑法第62條但書所示
    之特別規定，於符合該條例第18條第1 項前段所定自首並報
    繳持有之全部槍砲、彈藥之要件，應優先適用（最高法院95
    年度台上字第3978號判決意旨參照）。又刑法第62條所謂發
    覺，固非以有偵查犯罪權之機關或人員確知其人犯罪無誤為
    必要，而於對其發生嫌疑時，即得謂為已發覺；但此項對犯
    人之嫌疑，仍須有確切之根據得為合理之可疑者，始足當之
    ，若單純主觀上之懷疑，要不得謂已發生嫌疑（最高法院72
    年台上字第641 號判例參照）。查本件係嘉義市政府警察局
    第一分局於99年2 月6 日13時許，接獲姓名年籍不詳，自稱
    楊先生之男子以00-0000000號公用電話報案，指稱嘉義市○
    區○○路舊遠東機械廠處，有一部車號1409、英文字不詳，
    綠色之BMW 自用小客車形跡可疑，疑為槍枝買賣，該局偵查
    隊小隊長丙○○等人旋即前往察看，於嘉義市○○路與遠東
    街口處發現被告駕駛之車牌號碼1409-NL 號自用小客車，遂
    加以攔檢盤查，警員請被告下車出示身分證件時，被告即主
    動向警員表明該車後行李廂內放置有上開槍枝、子彈以及欲
    自首之意，並打開後行李廂讓警員察看，因該報案人報案時
    並未提供完整之車牌號碼，警員於被告主動告知前，並不知
    道駕駛上開自用小客車者為何人，亦不知被告涉有上開犯行
    等情，業據證人丙○○於本院審理中證述明確（見本院訴字
    卷第106 至108 頁），並有嘉義市政府警察局受理各類案件
    紀錄表、報案人使用之公共電話查詢及通聯調閱查詢單各1
    份附卷可佐（見本院訴字卷第55、97至101 頁）；且扣案槍
    枝及子彈為警查獲當日係放置於被告駕駛之上開自用小客車
    後行李廂，員警抵達現場後，並無法立即發現槍枝、子彈，
    係經由被告供述並簽立搜索同意書，而起獲扣案槍枝及子彈
    等情，復有搜索同意書及現場照片在卷足稽（見警卷第7 、
    11至13頁）。綜上足認本件於被告主動供述前，警員並不知
    道，亦無確切根據得合理懷疑被告涉有本件犯行，應認被告
    係於有偵查犯罪權限之機關或公務員發覺前，即主動交出扣
    案槍枝及子彈，並坦認上情，自首而接受裁判，爰依槍砲彈
    藥刀械管制條例第18條第1 項前段之規定減輕其刑。
(三)爰依被告之供述（見本院訴字卷第116 頁）及卷附臺灣高等
    法院被告前案紀錄表，暨被告提出之戶籍謄本、彰化縣體育
    會棒球委員會教練證、其家人之診斷證明書及學生證等（見
    本院訴字卷第20至24頁），審酌：被告為大學肄業之智識程
    度，前未曾因犯罪遭判處罪刑，素行尚可，目前打零工，與
    罹有高血壓等病症之父親以及尚在就學中之弟弟共同生活，
    無視於國內槍枝氾濫，持槍犯罪之重大案件頻傳，竟未經許
    可而寄藏扣案具殺傷力之改造手槍1 枝、土造長槍1 枝以及
    可分別搭配前述槍枝使用之制式子彈2 顆、制式霰彈2 顆，
    寄藏期間長達1 年多，雖其寄藏上開槍彈期間未曾遭查獲持
    以犯罪，惟對社會治安之潛在危害甚鉅，然其犯後自警詢迄
    至本院審理中均坦承犯行，態度良好等一切情狀，量處如主
    文所示之刑，並諭知罰金易服勞役之折算標準，以資懲儆。
    至公訴人雖求處被告有期徒刑6 年，惟按刑事審判旨在實現
    刑罰權之分配正義，故法院對有罪被告之科刑判決，應符合
    罪刑相當原則，使輕重得宜，罰當其罪，此所以刑法第57條
    明定科刑時應審酌一切情狀，尤應注意該條所列各款事項以
    為科刑輕重之標準（最高法院97年度台上字第2998號、96年
    度台上字第951 號判決意旨參照），本院審酌前述刑法第57
    條各款臚列情事，認對被告量處如主文所示之刑即可達罰當
    其罪之目的，附此敘明。
(四)扣案之上開改造手槍1 枝、土造長槍1 枝，均屬違禁物，不
    問屬於被告與否，均應依刑法第38條第1 項第1 款之規定，
    併予宣告沒收。另扣案之制式子彈2 顆、制式霰彈2 顆，均
    已於送鑑定時經試射擊發，僅餘彈殼，而失其違禁物之性質
    ，自無庸諭知沒收。
據上論斷，應依刑事訴訟法第299條第1項前段，槍砲彈藥刀械管
制條例第8 條第4 項、第12條第4 項、第18條第1 項前段，刑法
第11條前段、第55條、第42條第3 項前段、第38條第1 項第1 款
，判決如主文。
本案經檢察官楊騏嘉到庭執行職務
中    華    民    國    99    年    4     月    30    日
                  刑事第三庭 審判長法  官  陳仁智
                                   法  官  鄭雅文
                                   法  官  陳蒨儀
以上正本證明與原本無異。
如不服本判決應於收受判決後10日內向本院提出上訴書狀，並應
敘述具體理由；其未敘述上訴理由者，應於上訴期間屆滿後20日
內向本院補提理由書（均須按他造當事人之人數附繕本）「切勿
逕送上級法院」。
中    華    民    國    99    年    4     月    30    日
                                   書記官  楊國色
附錄本判決論罪法條：
槍砲彈藥刀械管制條例第8條第4項
未經許可，持有、寄藏或意圖販賣而陳列第1 項所列槍枝者，處
3 年以上10年以下有期徒刑，併科新臺幣700 萬元以下罰金。
槍砲彈藥刀械管制條例第12條第4項
未經許可，持有、寄藏或意圖販賣而陳列子彈者，處5 年以下有
期徒刑，併科新台幣300 萬元以下罰金。

司法院資訊處製作；財團法人民間司法改革基金會備份。
